臺灣新北地方法院刑事判決
111年度審易字第1835號
公  訴  人  臺灣新北地方檢察署檢察官
被      告  吳明豐



            徐瑞祥
                    籍設新竹縣○○鄉○○路000巷0號（湖                      口鄉戶政事務所）


            王明雄


上列被告因妨害自由等案件，經檢察官提起公訴(111年度偵字第
26856號、26857號、27099號)，被告等於準備程序中就被訴事實
為有罪之陳述，經本院告知簡式審判程序之旨，並聽取被告與公
訴人之意見後，本院合議庭裁定由受命法官獨任進行簡式審判程
序，判決如下：
    主  文
吳明豐共同犯強制罪，處有期徒刑陸月，如易科罰金，以新臺幣
壹仟元折算壹日。
徐瑞祥共同犯強制罪，處有期徒刑伍月，如易科罰金，以新臺幣
壹仟元折算壹日。
王明雄共同犯強制罪，處有期徒刑伍月，如易科罰金，以新臺幣
壹仟元折算壹日。
扣案之空氣短槍壹把沒收之。
    事  實
一、吳明豐應真實年籍姓名不詳，暱稱「阿國」成年人之託，邀
    集徐瑞祥、王明雄於民國111年6月22日凌晨1時許，前往新
    北市○○區○○路0段000號1樓，吳展榮任職之太陽城洗車場(下
    稱本案洗車場)，欲為「阿國」向本案洗車場之老闆討公道
    。吳明豐、徐瑞祥則手持「阿國」提供之BB槍各1把，王明
    雄則持其所有之空氣短槍1把(經鑑定無殺傷力)，見吳展榮
    抵達本案洗車場，正要開啟鐵捲門之際，吳明豐、徐瑞祥及
    王明雄共同基於強制、無故侵入他人住宅等犯意聯絡，先由
    徐瑞祥持上開槍械指向吳展榮，詢問其是不是老闆，吳明豐
    再謊稱其等係員警，並持上開槍械指向吳展榮，徐瑞祥並以
    槍托敲擊吳展榮頭部要求其配合(因吳展榮頭戴安全帽而未
    受傷)，並要求吳展榮交出手機，以免其報警，隨後吳明豐
    等人即闖入本案洗車場地下室，並四處翻找、搜尋，惟並未
    尋得所欲找尋之人及物品，吳明豐遂破壞本案洗車場監視器
    (所涉毀損罪嫌，未據提出告訴)後，吳明豐等人隨即逃離現
    場，王明雄並將吳展榮之手機棄置於本案洗車廠旁花圃內，
    以此等強暴、脅迫之方式使吳展榮行無義務之事且妨害其使
    用手機對外聯絡、自由行動之權利。嗣於同日14時許警方據
    報後，持拘票分別將吳明豐等3人逮捕到案，並於王明雄住
    處扣得空氣短槍1把，始悉上情。
二、案經吳展榮訴由新北市政府警察局三重分局移送新北地方檢
    察署檢察官偵查起訴。
    理  由
一、訊據被告吳明豐、徐瑞祥、王明雄就上揭妨害自由等犯罪事
    實均坦承不諱，核與被告等人於警詢、偵查中之供詞大致相
    符合(見111年度偵字第26856號卷第8至11頁、第87至92頁、
    111年度偵字第26857號卷【下稱偵卷三】第7至10頁、第52
    至57頁、111年度偵字第27099號卷【下稱偵卷四】第5至7頁
    、第33至35頁)，並與告訴人吳展榮於警詢之指述(見111年
    度他字第4493號卷【下稱偵卷一】第5至8頁))，復有新北市
    政府警察局氣體動力式槍枝(空氣槍)動能初篩報告表2份(見
    偵卷四第60、61頁)、現場監視器錄影檔案截圖1份、現場照
    片10張、新北市政府警察局三重分局搜索、扣押筆錄、扣押
    物品目錄表、扣案物品照片(見偵卷一第16至20頁、偵卷二
    第54至56頁、偵卷四第9至10頁、第11頁、第15頁)等，在卷
    可稽。足認被告等具任意性且不利於己之自白，與上開事證
    彰顯之事實相符，而可採信。本件事證明確，被告等犯行均
    堪以認定，皆應依法論科。
　二、論罪科刑：
　㈠按刑法第305條之恐嚇危害安全罪，係指單純以將來加害生命
    、身體、自由、名譽、財產之事，恐嚇他人致生危害於安全
    者而言，如對於他人之生命、身體等，以現實之強暴、脅迫
    手段加以危害要挾，使人行無義務之事或妨害人行使權利，
    即應構成刑法第304條之強制罪，縱有恐嚇行為，亦僅屬犯
    強制罪之手段，無更論以恐嚇危害安全罪之餘地（最高法院
    84年度台非字第194號、93年度台上字第3309號判決意旨參
    照）。查被告等如犯罪事實所載，雖有以如上所指之方式向
    告訴人為恐嚇犯行，然係迫使告訴人配合其等尋找物品及洗
    車場老闆，且避免告訴人報警之手段，是被告等以上揭脅迫
    方式使告訴人心生畏懼，縱有恐嚇行為，亦僅屬強制罪之手
    段，無更論以恐嚇危害安全罪之餘地，應僅論以強制罪已足
    。是核被告等所為皆係犯刑法第304條第1項之強制罪、第30
    6條之無故侵入住居罪。被告等就上開犯行，均係以一行為
    觸犯上開2罪名，應依刑法第55條想像競合犯之規定，從一
    重之強制罪處斷。又被告等人就本案犯行有犯意聯絡及行為
    分擔，為共同正犯。
　㈡被告王明雄前①因違反毒品危害防制條例案件，經臺灣新竹地
    方法院以101年度審訴字第512號判決處有期徒刑11月（3罪
    ）、5月（3罪），應執行有期徒刑2年2月確定；②因違反毒
    品危害防制條例案件，經臺灣桃園地方法院以102年度審訴
    字第644號判決處有期徒刑1年6月確定；③因違反毒品危害防
    制條例案件，經臺灣桃園地方法院以103年度審訴字第260號
    判決處有期徒刑11月、5月，復因累犯更定其刑為有期徒刑1
    年、6月確定；④因竊盜案件，經臺灣新竹地方法院以103年
    度審易字第240號判決處有期徒刑9月確定；⑤因違反槍砲彈
    藥刀械管制條例案件，經臺灣新竹地方法院以103年度訴字
    第211號判決處有期徒刑6月確定；⑥因竊盜案件，經臺灣桃
    園地方法院以103年度易字第1157號判決處有期徒刑1年、10
    月、7月，並經臺灣高等法院以104年度上易字第126號駁回
    上訴確定，上開②至⑥所示案件，復經臺灣高等法院以104年
    度聲字第3133號裁定應執行刑為6年，並經最高法院以105年
    度台抗字第30號裁定駁回抗告確定，上揭應執行有期徒刑2
    年2月（即①所示部分，執行指揮書執行期間103年5月19日至
    105年7月18日）、6年（即②至⑥所示部分，執行指揮書執行
    期間105年7月19日至111年7月18日），與另案殘刑7月又10
    日先後接續執行（執行指揮書執行期間102年10月9日至103
    年5月18日），於109年3月30日縮短刑期假釋出監並付保護
    管束，於111年4月19日假釋期滿未經撤銷，視為執行完畢等
    情，為被告所不爭執，並經檢察官主張本案被告構成累犯暨
    請求加重其刑，復有檢察官提出之刑案資料查註紀錄表、臺
    灣桃園地方法院103年度易字第1157號、臺灣高等法院104年
    度上易字第126號、臺灣新竹地方法院103年度易字第240號
    等刑事判決在卷可參，核與卷附臺灣高等法院被告前案紀錄
    表、在監在押全國紀錄表相符，另考諸上開刑案資料查註紀
    錄表及前案紀錄表，於本案判決時，亦查無被告於假釋付保
    護管束期間，有另行犯罪已經檢察官起訴在案或業經繫屬法
    院暨判決確定之案件，是被告於有期徒刑執行完畢後5年內
    ，故意再犯本案有期徒刑以上之罪，符合刑法第47條第1項
    之累犯要件。又法院應區分行為人所犯情節，裁量是否依刑
    法第47條第1項累犯規定加重其刑，以避免因一律適用累犯
    加重規定，致生行為人所受刑罰超過其所應負擔之罪責，其
    人身自由因此遭受過苛之侵害，而不符憲法罪刑相當原則。
    本院依司法院釋字第775號解釋之意旨，審酌被告上開前科
    紀錄所犯者為施用、持有毒品、寄藏子彈及竊盜之財產犯罪
    等犯行，與本案所為之妨害自由罪章犯行，犯罪型態不同，
    犯罪情節、不法內涵與所涉惡性亦屬有別，兩者間顯無延續
    性或關聯性，認無依刑法第47條第1項規定加重被告本案犯
    罪法定最低本刑之必要，爰不加重被告本案犯罪之最低本刑
    ，惟該罪法定最高本刑部分，依法仍應加重（依司法院刑事
    裁判簡化通俗化原則，刑事判決主文得不記載累犯或其他刑
    法總則加重、減輕事由）。
　㈢爰審酌被告等人僅為替友人「阿國」出氣，即至告訴人之工
    作地點，為找尋告訴人之老闆而為上揭犯行，使告訴人心生
    畏懼，惡性非輕，兼衡被告吳明豐前有槍砲、竊盜、毒品、
    妨害自由及強盜等前科、被告徐瑞祥則有竊盜、毒品等前科
    、被告王明雄前亦有搶奪、竊盜及毒品等前科(此不含前項
    論以累犯之前科)，此有卷附臺灣高等法院被告前案紀錄表
    可稽，均素行不佳，被告等人均具國中以上之教育程度、家
    庭與經濟狀況(見本院卷第192至193頁)，暨其等之犯罪手段
    、目的、情節等一切情狀，分別量處如主文所示之刑，並諭
    知易科罰金之折算標準，以資處罰。至公訴檢察官以被告等
    雖坦承犯罪，卻無正確法之認識，謊稱自己為員警，又被告
    王明雄並曾有類似案件等情，求判處被告王明雄有期徒刑1
    年2月之刑度(見本院卷第193頁)，唯斟酌被告王明雄係應被
    告吳明豐之邀，始參與本件犯行，並非本案主謀者，於犯罪
    分工上，亦無特別重大或重於其餘被告之犯行，況僅因被告
    王明雄曾有類似犯行，即加重其刑罰，亦有評價過當之情，
    認就被告王明雄部分，所為求刑似嫌過重，爰判決如主文之
    刑度，以圖衡平。
三、沒收：
　　按刑法第38條第2項規定：「供犯罪所用、犯罪預備之物或
    犯罪所生之物，屬於犯罪行為人者，得沒收之。但有特別規
    定者，依其規定。」，查扣案空氣短槍1把，為被告王明雄
    所有，係供其犯罪所用之物，業據其供明在卷，依上開規定
    ，併予宣告沒收。
據上論斷，應依刑事訴訟法第273條之1第1項、第299條第1項前
段，刑法第28條、第304條第1項、第306第1項、第47條第1項、
第55條、第41條第1項、第38條第2項，刑法施行法第1條之1第1
項，判決如主文。
本案經檢察官洪郁萱偵查起訴，由檢察官高智美到庭執行職務。
中　　華　　民　　國　　111 　年　　10　　月　　28 　日
                  刑事第二十五庭  法  官  王綽光
上列正本證明與原本無異。
如不服本判決，應於判決送達後20日內敘明上訴理由，向本院提
出上訴狀 (應附繕本) ，上訴於臺灣高等法院。其未敘述上訴理
由者，應於上訴期間屆滿後20日內向本院補提理由書「切勿逕送
上級法院」。
                                  書記官  張家瑋
中　　華　　民　　國　　111 　年　　11　　月　　1 　　日
附錄本案論罪科刑法條：
中華民國刑法第304條
以強暴、脅迫使人行無義務之事或妨害人行使權利者，處三年以
下有期徒刑、拘役或九千元以下罰金。
前項之未遂犯罰之。
中華民國刑法第306條
無故侵入他人住宅、建築物或附連圍繞之土地或船艦者，處一年
以下有期徒刑、拘役或九千元以下罰金。
無故隱匿其內，或受退去之要求而仍留滯者，亦同。